# 请教陈版主：企业存入银行大额存单的会计核算

提问人：xiaolu66 时间：2022-09-27 14:45:30
陈老师好！
上市公司将 1 亿资金，存入银行大额存单，存单中约定利率3.45%，期限 3 年，利随本清。该存单到期前随时享有三次提前支取的权利，提前支取按活期利率计算利息；且在没有发生提前支取的情况下，企业持有 3 个月以后，可在银行提供的平台上转让，转让利率暂不固定。
我理解的大额存单，和定期存款，还是存在差异，包括： 1 、定期存款可以提前支取，没有次数限制，但该笔大额存单提前支取仅有三次机会，且只要提前支取过一次，剩余金额就不得转让； 2 、定期存款不具有转让的流通性，但该笔大额存单在没有发生提前支取的情况下，持有 3 个月以后，可以转让。
请教陈老师，这类大额存单应计入哪个会计科目？有几种想法：
1 、计入“货币资金”，但不计提应收利息，在现金流量表中列报为现金及现金等价物；后续提前支取、转让或到期收回时获取的利息，均计入“财务费用-利息收入”，视同银行存款利息。该核算把大额存单等同于定期存款，但定期存款是不具备转让功能的，没有反映出二者的差异；
2 、计入以摊余成本计量的金融资产，根据持有时间长短，列报为“债权投资”或“其他流动资产”，不作为现金及现金等价物；
3 、若是作为货币资金，利息收入作为经常性损益，且不交增值税；若是作为金融资产，利息收入作为非经常性损益，且需交增值税；
烦请陈老师解答，非常感谢！

回答人：chenyiwei
此问题的基本思路可以参考《中审众环研究 2020 》之“问题5-2-4（关于定期存款能否作为现金以及在期末能否计提利息收入）”所述原则处理，即首先考虑持有意图以及有无持有至到期所需的财务能力。
3 年期大额存单如果有明确的持有至到期的意愿和财务能力，则属于非流动资产，应列报为债权投资或者其他非流动资产，并且期末可以计提利息收入确认为投资收益。
如果没有明确的持有至到期的意图，而是提前支取，则视同活期存款处理。
如果有转让意图，则需考虑银行提供的转让平台上的交易是否活跃，有无足够的成交可能性，在此基础上考虑是否分类为以公允价值计量且其变动计入其他综合收益的金融资产，列报为应收款项融资或者其他债权投资。

提问人：xiaolu66 时间：2022-10-11 14:18:56
感谢陈老师的回复！
公司没有明确持有至到期的意愿，由于提前支取只能按活期利率计息，公司很大可能在到期前采用转让的方式，提前收回本息。此种情况下，分类为以公允价值计量且其变动计入其他综合收益的金融资产，列报为其他债权投资。
由于该大额存单的公允价值，难以实时获取，故每个资产负债表日，确认利息收入时做 借：其他债权投资–利息调整 贷：投资收益，此时“其他债权投资”的账面价值=成本+利息调整，视作是该资产的公允价值，即公允价值等于账面价值，不再做确认公允价值变动的分录，处置时，收回金额大于账面价值的金额，计入投资收益，即该大额存单的利息从持有至出售，分期确认在每月。不知我的理解是否正确？
请陈老师指导，谢谢！

回答人：chenyiwei
如果日后在转让时，转让价格基本等于本金+按定期利率计算的累计利息，则可以这样处理。

提问人：xiaolu66 时间：2022-10-12 17:07:32
感谢陈老师回复！日后转让利率很大可能是低于现在约定的3.45%，如果等于或高于3.45%，其他客户接收公司转让的大额存单和直接在银行办理大额存单相比，则无利可图，即难以实现转让，但日后转让利率定多少，暂时也无法确定，预计略低于3.45%，作为对下一个接收的客户的让利。

回答人：chenyiwei
如果转让价格将低于3.45%，但不能估计降低的幅度，则基于谨慎考虑，建议按活期利率计息作为公允价值。